臺灣高等法院臺中分院刑事判決
111年度上訴字第83號
上  訴  人  
即  被  告  蕭宥哲



選任辯護人  王俊文律師（法扶律師）
上列上訴人因毒品危害防制條例案件，不服臺灣臺中地方法院11
0年度訴緝字第127號中華民國110年10月12日第一審判決（起訴
案號：臺灣臺中地方檢察署109年度偵字第22648號），提起上訴
，本院判決如下：
    主  文
上訴駁回。
    犯罪事實
一、乙○○明知「愷他命(Ketamine，俗稱K他命)」、「3,4-亞甲
    基雙氧苯基乙基胺丁酮(Euty1one)」、「4-甲基甲基卡西酮
    (4-methy1methcathinone、Mephedrone、4-MMC)」、「甲基
    -N,N-二甲基卡西酮(Methy1-N,N-Dimethy1cathinone)」、
    「硝甲西泮(Nimetazepam)」均係行政院依毒品危害防制條
    例第2條第3項規定公告屬同條例第2條第2項第3款規定之第
    三級毒品；硝西泮(Nitrazepam)則係行政院公告屬同條例第
    2條第2項第4款規定之第四級毒品，不得販賣或持有純質淨
    重5公克以上。竟於民國109年7月9日起，與「微信」通訊軟
    體暱稱「白蘭氏」、「杜拜帆船酒店」之真實姓名年籍不詳
    成年男子(無證據證明為未滿18歲之人或不同人)共同基於販
    賣第三級、第三級毒品而混合二種以上毒品及內含混和第三
    級、第四級毒品以營利之犯意聯絡，由乙○○持用如附表二編
    號5、6所示行動電話之「微信」或「FACETIME」通訊軟體作
    為聯繫工具，再由「白蘭氏」在「微信」上以「暫休白蘭氏
    養身會館」名義發送「頂級膠原蛋白飲600、5以上500」、
    「2面膜3600、4面膜7000」（因每日價格波動之故，或為「
    2面膜3800、4面膜7500」」、「2面膜3800、4面膜7400」、
    「2面膜3900、4面膜7600」）等兜售毒品內容之廣告予不特
    定多數人，擬以第三級毒品愷他命1公克新臺幣（下同）1,8
    00至1,950元、2公克3,500元至3,800元；內含第三級毒品「
    3,4-亞甲基雙氧苯基乙基胺丁酮」、「4-甲基甲基卡酮」、
    「甲基-N,N-二甲基卡西酮」、「硝甲西泮」或第四級毒品
    「硝西泮」成分之毒咖啡包每包100至600元不等之價格，販
    賣第三級毒品、販賣第三級毒品而混合2種以上毒品及內含
    混和第三級、第四級毒品。如有買家欲購買毒品，則由「白
    蘭氏」與購毒者聯繫交易事宜後，通知乙○○向「白蘭氏」或
    「杜拜帆船酒店」拿取毒品再出面與購毒者交易，乙○○向購
    毒者收取價金後，扣除應分得之利益，再將其餘價金交付「
    白蘭氏」。謀議既定後，即共同為下列犯行：
(一)黃峻宇於收到上開販毒廣告後，於109年(原審誤載為110年)
    7月9日晚上某時，以「微信」暱稱「aass」與「暫休白蘭氏
    養身會館」聯繫，雙方議妥以1,200元交易毒咖啡包2包後，
    「白蘭氏」隨即聯繫乙○○前往面交，乙○○遂與「白蘭氏」共
    同基於販賣第三級毒品之犯意聯絡，於109年7月9日晚上8時
    53分許，騎駛車牌號碼000-0000號普通重型機車(登記車主
    ：唐虹欣)，攜帶其稍早於同日下午某時向「白蘭氏」所拿
    取、內含第三級毒品「3,4-亞甲基雙氧苯基乙基胺丁酮」、
    「4-甲基甲基卡西酮」成分之毒品咖啡包2包，前往臺中市○
    區○○街00號1樓「統一超商新繼光門市」旁，將上開毒咖啡
    包2包交予黃○○，並向黃○○收取價金1,200元，而完成交易，
    嗣乙○○留存其應分得之400元後，將其餘800元價金交付「白
    蘭氏」。
(二)嗣黃峻宇於109年7月22日上午9時26分許，因涉嫌違反毒品
    危害防制條例案件為警執行搜索而查獲，其允諾配合查緝毒
    品上手，遂於109年7月23日晚上7時8分許，以「微信」暱稱
    「aass」與「暫休白蘭氏養身會館」聯繫，佯稱欲以2,500
    元購買毒咖啡包5包，並相約在上開「統一超商新繼光門市
    」旁交易。「白蘭氏」隨即聯繫乙○○前往面交，乙○○遂與「
    白蘭氏」、「杜拜帆船酒店」依前開謀議，共同基於販賣第
    三級毒品而混合2種以上、第三級毒品及內含混合第三級、
    第四級毒品之犯意聯絡，先騎駛上開機車於同日晚上7時20
    分許，前往臺中市○○區○○○路某巷口向「杜拜帆船酒店」拿
    取擬交易之混合2種以上之第三級毒品毒咖啡包5包(如附表
    二編號1所示)及日後待依「白蘭氏」指示持往販賣予不特定
    人以牟利之愷他命1包(如附表二編號2所示)、毒咖啡包23包
    (如附表二編號3、4所示)，再於同日晚上8時許，前往上開
    「統一超商新繼光門市」旁，將如附表二編號1所示之毒咖
    啡包5包交予黃○○，並向黃○○收取價金2,500元，旋為在場埋
    伏之員警當場查獲，乙○○共同販賣混合第三、四級毒品之犯
    行因而未遂。員警並在黃○○身上扣得如附表二編號1所示之
    物，在乙○○身上扣得如附表二編號5至7所示之物，在上開機
    車置物箱內扣得如附表二編號2所示供販賣所用之第三級毒
    品、編號3所示供販賣內混有第三級毒品2種以上之毒品及編
    號4所示內混有第三級、第四級之毒品等物，而查悉上情。
二、案經臺中市政府警察局第一分局移送臺灣臺中地方檢察署檢
    察官偵查起訴。
    理  由
一、被告以外之人於審判外之言詞或書面陳述，除法律有規定者
    外，不得作為證據；又被告以外之人於審判外之陳述，雖不
    符合同法第159條之1至第159條之4之規定，但經當事人於審
    判程序同意作為證據，法院審酌該言詞陳述或書面陳述作成
    時之情況，認為適當者，亦得為證據。當事人、代理人或辯
    護人於法院調查證據時，知有第159條第1項不得為證據之情
    形，而未於言詞辯論終結前聲明異議者，視為有前項之同意
    ，刑事訴訟法第159條第1項及第159條之5分別定有明文。本
    案以下由檢察官所提出而採為判決基礎之證據，其性質屬被
    告以外之人於審判外之陳述而屬傳聞證據者，上訴人即被告
    乙○○(下稱被告)及辯護人於本院準備程序及審判程序，均同
    意有證據能力，檢察官則表示表示沒有意見等語(見本院卷
    第103至104頁、第143頁)，本院審酌上開傳聞證據作成時之
    情況，核無違法取證及證明力明顯過低之瑕疵，為證明犯罪
    事實所必要，亦認為以之作為證據為適當，得逕依同法第15
    9條之5規定作為證據。又傳聞法則乃對於被告以外之人於審
    判外之言詞或書面陳述而為之規範。本判決以下引用之非供
    述證據，無刑事訴訟法第159條第1項規定傳聞法則之適用，
    經本院於審判時依法踐行調查證據程序，與本案待證事實具
    有自然之關聯性，且無證據證明係公務員違法所取得，依法
    自得作為證據。
二、被告於警詢、檢察官偵訊、原審及本院審判時，對於上開犯
    罪事實均坦承不諱，核與證人即購毒者黃○○於警詢及檢察官
    偵訊時證述之情節相符，並有臺中市政府警察局第一分局搜
    索扣押筆錄、扣押物品目錄表、被告持用之門號0000-00000
    0號行動電話於「微信」通訊軟體與暱稱「aass」之證人黃○
    ○對話之擷取畫面、證人黃○○持用之行動電話於「微信」通
    訊軟體與「白蘭氏」對話之擷取畫面、證人黃○○與
　　被告、「白蘭氏」在「微信」通訊軟體語音對話內容、查獲
    現場、扣案物及扣案毒品初檢照片、路口監視器擷取畫面照
    片、被告扣案行動電話通聯紀錄、車輛詳細資料報表、偵辦
    刑案職務報告書、證人黃○○持用之行動電話「微信」擷取畫
    面等在卷可稽，且有如附表二編號1至6、7-1、7-2所示之物
    扣案可佐，足認被告前揭所為之任意性自白與事實相符，堪
    以採信。又被告於警詢供稱：我負責運送毒品，每跑一趟4
    公克的愷他命可分得400元，跑2公克的愷他命可分得300元
    ，跑1包咖啡包可分得100元等語(見偵卷第49頁)；於檢察官
    偵查時供稱：我賣給客人4公克愷他命可以賺運費400元，2
    公克的話賺運費300元，毒咖啡包1包賺100元等語(見偵卷第
    276頁)，足見被告確有從中賺取價差以營利之意圖甚明。從
    而，本案事證明確，被告前開犯行，均堪以認定，應予依法
    論科。
三、新舊法比較：
(一)按行為後法律有變更者，適用行為時之法律，但行為後之法
    律有利於行為人者，適用最有利於行為人之法律，刑法第2
    條第1項定有明文，此乃規範行為後法律變更所生新舊法比
    較適用之準據法。該條規定所稱「行為後法律有變更者」，
    係指犯罪構成要件有擴張、減縮，或法定刑度有變更等情形
    ，故行為後應適用之法律有上述變更之情形者，法院應綜合
    其全部罪刑之結果而為比較適用。
(二)查被告於犯罪事實㈠之行為後，毒品危害防制條例業經總統
    於109年1月15日以華總一義字第10900004091號令修正公布
    第2、4、9、11、15、17至20、21、23、24、27、28、32-1
    、33-1、34、36條條文，並增訂第35條之1，除第18、24、3
    3-1條施行日期由行政院定之外，其餘自公布後6個月即109
    年7月15日起生效施行。修正前毒品危害防制條例第4條第3
    項原規定：「製造、運輸、販賣第三級毒品者，處7年以上
    有期徒刑，得併科新臺幣7百萬元以下罰金」，修正後毒品
    危害防制條例第4條第3項則規定：「製造、運輸、販賣第三
    級毒品者，處7年以上有期徒刑，得併科新臺幣1千萬元以下
    罰金」；另修正前毒品危害防制條例第11條第5項原規定：
    「持有第三級毒品純質淨重20公克以上者，處3年以下有期
    徒刑，得併科新臺幣30萬元以下罰金」，修正後毒品危害防
    制條例第11條第5項則規定：「持有第三級毒品純質淨重5公
    克以上者，處2年以下有期徒刑，得併科新臺幣20萬元以下
    罰金」，雖將其法定刑度調降，然亦將持有第三級毒品之純
    質淨重標準降低，經新舊法比較後，因上開修正後之毒品危
    害防制條例相關規定並未較有利於被告，故被告之販賣第三
    級毒品之犯行，應適用修正前毒品危害防制條例之規定。
(三)又毒品危害防制條例第17條第2項亦有修正，修正前之毒品
    危害防制條例第17條第2項原規定：「犯第4條至第8條之罪
    於偵查及審判中均自白者，減輕其刑」，修正後之條文則為
    ：「犯第4條至第8條之罪於偵查及歷次審判中均自白者，減
    輕其刑」，修正後之規定須歷次審判均自白始能減刑，其要
    件較為嚴格，經新舊法比較結果，修正後之規定並未較有利
    於被告，亦應適用修正前之毒品危害防制條例第17條第2項
    之規定。
四、論罪科刑：
(一)查「愷他命(Ketamine，俗稱K他命)」、「3,4-亞甲基雙氧
    苯基乙基胺丁酮(Euty1one)」、「4-甲基甲基卡西酮(4-met
    hy1methcathinone、Mephedrone、4-MMC)」、「甲基-N,N-
    二甲基卡西酮(Methy1-N,N-Dimethy1cathinone)」、「硝甲
    西泮(Nimetazepam)」均係行政院依毒品危害防制條例第2條
    第3項規定公告屬同條例第2條第2項第3款規定之第三級毒品
    ，硝西泮(Nitrazepam)則係行政院公告屬同條例第2條第2項
    第4款規定之第四級毒品。核被告於犯罪事實㈠所為，係犯
    修正前毒品危害防制條例第4條第3項之販賣第三級毒品罪；
    於犯罪事實㈡所為，係犯①毒品危害防制條例第9條第3項、
    第4條第6項、第3項之販賣第三級毒品而混合二種以上之毒
    品未遂罪、②毒品危害防制條例第4條第6項、第3項之販賣第
    三級毒品未遂罪、③毒品危害防制條例第9條第3項、第4條第
    6項、第3項、第4項之販賣第三、四級毒品而混合二種以上
    之毒品未遂罪。
(二)公訴意旨就被告犯罪事實㈡部分，雖以被告係販賣如附表二
    編號1所示之毒咖啡包5包未遂，而認其涉犯上開①罪名等情
    ，然被告於原審供承：如附表二編號2至4所示之愷他命及毒
    咖啡包，是我去向「杜拜帆船酒店」拿取要與證人黃峻宇交
    易的5包毒咖啡包時，所多拿的毒品，為了之後要交易毒品
    時，預先拿的，拿多一點就不用再跑一趟等語（見訴字卷第
    28頁、訴緝卷第94頁），且有「暫休白蘭氏養身會館」發送
    販毒訊息廣告之「微信」翻拍照片可佐(見偵卷第137至139
    頁）。堪認被告就其所取得如附表二編號2所示之愷他命及
    如附表二編號3、4所示之內含第三級毒品或兼含有第四級毒
    品成分之毒咖啡包，已散布販賣前揭毒品數量、價格之訊息
    ，而達上述②、③所示販賣毒品行為之著手階段。是此部分與
    已起訴之①罪名間，具有想像競合犯之裁判上一罪關係，為
    起訴效力所及，本院於審判時亦就此部分犯罪事實及罪名為
    告知，並無礙於被告防禦權之行使，本院自得併予審判。
(三)被告於犯罪事實㈡持有如附表二編號1至4所示之第三級毒品
    ，其純質淨重合計已達5公克以上，有衛生福利部草屯療養
    院109年8月7日草療鑑字第1090700573號鑑驗書、109年8月1
    4日草療鑑字第1090700574號鑑驗書、內政部警政署刑事警
    察局109年9月21日刑鑑字第1090085463號鑑定書各1份在卷
    可稽（見訴字卷第103至109頁）。其持有純質淨重5公克以
    上第三級毒品之目的既在於販賣，則其持有之低度行為，應
    為其販賣第三級毒品未遂之高度行為所吸收，不另論罪。
(四)被告就犯罪事實㈠之犯行，與「白蘭氏」間；就犯罪事實㈡
    之犯行，與「白蘭氏」、「杜拜帆船酒店」間，各有犯意聯
    絡及行為分擔，均為共同正犯。
(五)被告於犯罪事實㈡部分，為牟利而同時著手販賣第三級、第
    三級毒品而混合2種以上及內含混有第三級、第四級毒品，
    係以一販賣行為，同時觸犯①毒品危害防制條例第9條第3項
    、第4條第6項、第3項之販賣第三級毒品而混合二種以上之
    毒品未遂罪、②毒品危害防制條例第4條第6項、第3項之販賣
    第三級毒品未遂罪、③毒品危害防制條例第9條第3項、第4條
    第6項、第3項、第4項之販賣第三、四級毒品而混合二種以
    上之毒品未遂罪，為想像競合犯，應依刑法第55條前段規定
    ，從一重論以①販賣第三級毒品而混合二種以上之毒品未遂
    罪處斷。
(六)被告所犯上開2罪間，其犯意各別，行為互殊，應予分論併
    罰。
五、刑之加減：　　
(一)被告就犯罪事實㈡部分，其販賣第三級毒品而混合二種以上
    之毒品，應依毒品危害防制條例第9條第3項之規定加重其刑
    。
(二)被告就犯罪事實㈡部分，已著手販賣毒品犯行之實行，惟
　　因購毒之證人黃峻宇並無買受毒品之真意，其餘擬兜售予不
    特定人之毒品亦未及販售他人即為警查獲，為未遂犯，爰依
    刑法第25條第2項之規定，依既遂犯之刑減輕之。
(三)被告就前揭販賣毒品之犯行，於偵查中及審判中均自白犯罪
    ，就其於犯罪事實㈠所示部分，應依修正前毒品危害防制條
    例第17條第2項之規定減輕其刑；就其於犯罪事實㈡所示部
    分，應依毒品危害防制條例第17條第2項之規定減輕其刑。
(四)被告就犯罪事實㈡部分，有上述刑之加重及二種以上刑之減
    輕，應依刑法第71條第1項、第70條之規定先加重後遞予減
    輕其刑。至被告於犯罪事實㈡所示②販賣第三級毒品未遂罪
    、③販賣第三、四級毒品而混合二種以上之毒品未遂罪
　　，雖亦於偵查及審判中均自白犯罪，且為未遂犯，原均應依
    上開規定遞予減輕其刑，然因被告所犯上揭②③之罪，與①販
    賣第三級毒品而混合二種以上之毒品未遂罪從一重處斷後，
    為輕罪，不再論以該等罪名，然本院於量刑時，仍應一併衡
    酌各該部分之減輕其刑事由，併予說明。
(五)按毒品危害防制條例第17條第1項規定：「犯第4條至第8條
    、第10條或第11條之罪，供出毒品來源，因而查獲其他正犯
    或共犯者，減輕或免除其刑。」所稱「供出毒品來源，因而
    查獲其他正犯或共犯」，係指被告供出毒品來源之有關資料
    ，諸如上手之姓名、年籍、住居所、或其他足資辨別之特徵
    等，使調查或偵查犯罪之公務員因而對之發動調查或偵查並
    查獲者，亦即被告之「供出毒品來源」，與調查或偵查犯罪
    之公務員對之發動調查或偵查並進而查獲之間，論理上須具
    有先後且相當之因果關係。又所稱「毒品來源」，係指被告
    原持有供自己犯該條項所列之罪之毒品源自何人之謂。因之
    ，須被告所供出之毒品來源，與其所犯該條項所列之罪有直
    接關聯者，始得適用上開減免其刑之規定。經查：
　1.被告雖於警詢時供稱其所持有為警查獲之毒咖啡包係於109
    年7月23日19時20分許向「微信」通訊軟體暱稱「杜拜帆船
    酒店」之男子拿的，愷他命或毒咖啡包則係於109年7月9日1
    1時許、109年7月23日16時許向陳○○拿的等語(見偵卷第47至
    49頁)；於檢察官偵查時供稱：陳○○是我的毒品來源，他是
    用「微信」暱稱「白蘭氏養生會館」，最近一次是109年7月
    23日下午4、5時向他拿愷他命，7月9日上午11時左右有跟他
    拿毒咖啡包2包，7月23日早上4時向他拿毒咖啡包20包，這
    次的毒咖啡包是109年7月23日晚上7時20分許向「微信」暱
    稱「杜拜帆船酒店」拿的等語(見偵卷第277、298頁)
　　。然經原審函詢結果，被告有配合誘捕少年○○○等人，至於
    陳○○、程○○等人則尚在追查中，尚未查獲等情，有臺灣臺中
    地方檢察署110年9月17日中檢謀水109偵22648字第11090915
    96號函及所附員警出具之職務報告書在卷（見訴緝卷第59、
    61頁）可查。本件應無因被告供述毒品之來源為案外人陳○○
    、程○○，促使調查或偵查犯罪之公務員知悉而對之發動調查
    或偵查，並據以查獲其他正犯或共犯之情形，自無適用毒品
    危害防制條例第17條第1項規定減輕或免除其刑之餘地。
　2.至被告為警查獲後，固配合員警對「微信」暱稱「杜拜帆船
    酒店」之人實施誘捕偵查，並因而於109年9月17日晚上8時1
    3分許查獲少年○○○、○○○，此有臺中市政府警察局第一分局1
    09年11月27日中市警一分偵字第1090103829號函及所檢附之
    刑事案件報告書、少年事件移送書在卷可考（見訴字卷第11
    1至126頁），並經少年○○○、○○○於檢察官偵查時分別證述在
    卷(見偵卷第343至346頁、第351至352頁)。
　　然少年○○○、○○○2人係因涉嫌於109年9月17日共同販賣第三
    級毒品而混合二種以上之毒品未遂犯行，而經警移送
　　臺灣臺中地方檢察署檢察官偵辦，嗣少年○○○並經臺灣臺中
    地方法院少年法庭以110年度少訴字第6號判決判處有期徒刑
    1年6月，緩刑4年在案，有上開報告書、移送書及刑事判決
    在卷可查(見本院卷第71至74頁)。則被告就本案於109年7月
    9日、109年7月22日所犯之2次販賣毒品犯行，與少年○○○、○
    ○○2人嗣後於109年9月17日販賣毒品未遂之犯行間，顯然無
    直接關聯，而欠缺先後且相當之因果關係。被告於本案所犯
    販賣予證人黃峻宇之毒品來源即難認與少年○○○、○○○或其2
    人之共同正犯有關。辯護人於本院準備程序時，雖聲請調查
    警員顏世豪、林育新、洪維宏、吳宗翰，及勘驗扣案被告之
    行動電話，以查明被告協助查獲毒品上游之過程等旨(見本
    院卷第108、115頁)，然此部分縱經調查，充其量亦僅能證
    明少年○○○、○○○確係因被告之供述而查獲，而少年○○○、○○○
    之上開犯行既與被告於本案之犯行無先後及相當之因果關係
    ，尚難以少年○○○、○○○係因被告配合偵辦而查獲，遽認有因
    被告供述毒品之來源並查獲其他正犯或共犯之情形，無從適
    用毒品危害防制條例第17條第1項規定減輕或免除其刑，是
    本院認此部分無加以調查之必要，附此說明。
(六)再刑法第59條之酌量減輕其刑，必於犯罪之情狀，在客觀上
    足以引起一般同情，認為即予宣告法定最低度刑期，猶嫌過
    重者，始有其適用。本院考量毒品對社會秩序及國民健康危
    害甚鉅，被告係智識健全之成年人，對政府嚴格查緝販賣毒
    品之行為，自無不知之理，被告先前已曾因販賣第三級毒品
    案件經法院論處罪刑，竟仍於假釋期間，再為本案之販賣毒
    品犯行，嚴重影響社會治安。且毒品危害防制條例第4條第3
    項販賣第三級毒品罪之法定本刑為「7年以上有期徒刑」，
    被告就犯罪事實㈠所示販賣毒品之犯行，依毒品危害防制條
    例第17條第2項規定減輕其刑後，最輕得量處有期徒刑3年6
    月；就犯罪事實㈡所示販賣毒品未遂之犯行，經依上開規定
    加重及遞減輕其刑後，最輕得量處有期徒刑1年10月。本院
    就其各次販賣毒品(既、未遂)之犯行，考量案件具體情形，
    縱量處上開最低刑度，仍難認有何情輕法重或情堪憫恕之情
    形。從而，本院認被告所犯之上開販賣毒品(既、未遂)犯行
    ，依一般國民社會感情，對照其可判處之刑度，並無情輕法
    重而有顯可憫恕之處，自無適用刑法第59條規定酌量減輕其
    刑之餘地，併此敘明。
六、原審經審判結果，以被告上開犯罪均事證明確，適用修正前
    毒品危害防制條例第4條第3項、第17條第2項，毒品危害防
    制條例第9條第3項、第4條第6項、第3項、第4項、第17條第
    2項，刑法第11條、第2條第1項、第28條、第25條第2項、第
    55條、第51條第5款等規定，審酌被告無視國家對於杜絕毒
    品犯罪之禁令，而為本件販賣毒品犯行，且被告前業因販賣
    毒品案件，經臺灣臺中地方法院以107年度訴字第1230號判
    決判處應執行有期徒刑2年6月確定，於109年5月20日假釋出
    監，竟於假釋期間再犯本案，顯然未能知所警惕，應予嚴懲
    ；惟考量被告犯後坦承犯行之態度，又斟酌其販賣對象僅1 
    人及販賣之數量、獲利情形；兼衡被告於原審自陳之智識程
    度、工作、家庭及經濟狀況（見訴緝卷第94頁）等一切情狀
    ，各量處如附表一「主文欄」所示之刑，且審酌其之犯行次
    數、密集程度、侵害程度等情，定應執行之刑有期徒刑4年9
    月。又就沒收部分，適用毒品危害防制條例第19條第1項、
    刑法第38條第1項、第38條之1第1項前段、第40條之2第1項
    等規定，分別敘明其沒收之理由(詳後述)。經核原判決之認
    事用法均無違誤，量刑亦屬妥適，並無過重或失輕之情事。
    被告提起上訴，以其符合毒品危害防制條例第17條第1項、
    刑法第59條規定可再減刑等情，指稱原審判決量刑過重，然
    被告所為並無合乎上開規定減刑之情形，已如前述，而原審
    就被告之量刑及執行刑既已審酌上開情狀，注意及考量刑法
    第57條所列各款事項，所處刑度符合罰當其罪之原則，亦與
    比例原則相符，並無輕重失衡之情。是被告上開所指，難以
    憑採，應予駁回其之上訴。
七、沒收部分：
(一)按犯毒品危害防制條例第4條至第9條、第12條、第13條或第
    14條第1項、第2項之罪者，其供犯罪所用之物，不問屬於犯
    罪行為人與否，均沒收之，毒品危害防制條例第19條第1項
    定有明文。扣案如附表二編號5、6 所示之行動電話，係被
    告持以聯繫本案毒品交易事宜所用之物，業據被告供陳在卷
    （見偵卷第275至276頁、訴字卷第30頁），自應適用毒品危
    害防制條例第19條第1項規定，不問屬於犯罪行為人與否，
    於其上開所犯各次販賣毒品罪名項下，均予宣告沒收。
(二)扣案如附表二編號1至4 所示之物，均檢出第三級毒品成分(
    附表二編號4之物另檢出第四級毒品成分)，屬違禁物，且為
    被告原擬與證人黃峻宇交易或擬販售予不特定人之毒品，此
    經被告供陳在卷（見偵卷第276頁、訴字卷第30頁），不問
    屬於犯罪行為人與否，均應依刑法第38條第1項之規定，於
    其本案被查獲即犯罪事實一㈡之犯行項下宣告沒收。而包裝
    袋與其上殘留之毒品，難以分析剝離，亦應整體視為違禁物
    ，併依上開規定宣告沒收。本件送鑑耗損之毒品，既已滅失
    ，自無再宣告沒收之必要。
(三)關於販賣毒品所得部分：
　1.扣案如附表二編號7所示現金5,200元，因被告供稱：該5,20
    0元之其中400元，是我因犯罪事實㈠犯行而分得的錢等語（
    見訴字卷第30頁），因此該400元（附表二編號7-1）即為被
    告該次犯行之犯罪所得，應依刑法第38條之1第1項前段之規
    定，於該次犯行項下宣告沒收。
　2.被告於犯罪事實㈡之犯行，既屬未遂，顯然並無犯罪所得，
    自無宣告沒收或追徵其價額之問題。至被告於該次犯行
　　固曾向證人黃峻宇收受2,500元之價金（即附表二編號7-2所
    示），然因該次證人黃峻宇係配合警方辦案方佯裝購買毒品
    ，實則無購買毒品之真意，是該2,500元應係供調查證據使
    用之工具，並非販毒之對價，自不得宣告沒收。
　3.其餘扣案如附表二編號7-3所示現金，因被告供稱：這些錢
    是我自己的等語（見訴字卷第30頁），且依卷內現存資料，
    亦無證據證明與被告本案上開犯行有關，無從於本案宣告沒
    收。
(四)本案就被告所宣告之多數沒收，應適用刑法第40條之2第1項
    之規定併執行之，且毋庸於主文諭知「沒收部分併執行之」
    。
(五)毒品危害防制條例第19條第2項規定：犯第4條之罪所使用之
    水、陸、空交通工具，沒收之。依92年7月9日修正本條例，
    就第19條之立法說明：「第3項（105年6月22日修正移為第2
    項）所定應沒收之水、陸、空交通工具，依據實務上向來之
    見解，係指專供犯第4條之罪所使用之交通工具並無疑義，
    故本項不需再予修正。」足見依本項規定沒收之交通工具，
    以專供犯第4條之罪所使用者為限，且屬於犯罪行為人者，
    始得沒收。所謂「專供」犯第4條之罪，係指該水、陸、空
    交通工具之使用與行為人犯第4條之罪有直接關聯性，並依
    社會通念具有促使該次犯罪行為實現該構成要件者而言，若
    只是前往犯罪現場之交通工具，即不屬之。本件被告於本案
　　所販賣之毒品，可隨身攜帶，其縱有騎駛車牌號碼000-0000
    號普通重型機車前往約定地點交易毒品，僅作為代步工具，
    尚非專供犯第4條之罪之交通工具，且上開車輛並非被告所
    有，有車輛詳細資料報表在卷（見偵卷第203頁）可參，自
    不得依上開規定沒收，併予敘明。
據上論斷，應依刑事訴訟法第368條，判決如主文。
本案經檢察官蕭如娟提起公訴，檢察官甲○○到庭執行職務。
中　　華　　民　　國　　111 　年　　3 　　月　　29　　日
            刑事第四庭     審判長法　官   蔡  名  曜
                                 法　官   黃  玉  琪
                                 法　官   林  宜  民
以上正本證明與原本無異。
如不服本判決應於收受送達後20日內向本院提出上訴書狀，其未
敘述上訴理由者，並得於提起上訴後20日內向本院補提理由書（
均須按他造當事人之人數附繕本）「切勿逕送上級法院」。因疫
情而遲誤不變期間，得向法院聲請回復原狀。
                                 書記官   謝  安  青
　　　　　　　　　　　　　　　　 
中　　華　　民　　國　　111 　年　　3 　　月　　29　　日

◎附錄論罪科刑之法條
修正前毒品危害防制條例第4條第3項
製造、運輸、販賣第三級毒品者，處7年以上有期徒刑，得併科
新臺幣700萬元以下罰金。

毒品危害防制條例第4條第3、4、6項
（第3項）製造、運輸、販賣第三級毒品者，處7年以上有期徒刑
，得併科新臺幣1千萬元以下罰金。
（第4項）製造、運輸、販賣第四級毒品者，處5年以上12年以下
有期徒刑，得併科新臺幣5百萬元以下罰金。
（第6項）前5項之未遂犯罰之。

毒品危害防制條例第9條第3項
犯前5條之罪而混合2種以上之毒品者，適用其中最高級別毒品之
法定刑，並加重其刑至2分之1。

附表一：
編號     犯  行           主文   1 犯罪事實㈠ 乙○○犯販賣第三級毒品罪，處有期徒刑參年拾月。 扣案如附表二編號5、6、7-1所示之物均沒收。   2 犯罪事實㈡ 乙○○犯販賣第三級毒品而混合二種以上之毒品未遂罪，處有期徒刑貳年肆月。 扣案如附表二編號1至6所示之物均沒收。 
附表二：
編號       扣案物名稱及數量        備     註  1 黑白迷彩包裝之毒咖啡包5包 （含外包裝袋5包；推估驗前總淨重32.1182公克）  隨機抽取1 包（取樣自檢品編號B0000000）鑑定： ㈠內含橙色粉末 ㈡驗前淨重6.0334公克、驗餘淨重3.9302公克。 ㈢檢出第三級毒品甲基-N,N-二甲基卡西酮（純度3.3%，純質淨重0.1991公克）及硝甲西泮（純度<1%）成分。 ㈣送驗內含橙色粉末之黑白迷彩包裝毒咖啡包5包，推估第三級毒品甲基-N,N-二甲基卡西酮總純質淨重1.0599公克（第三級毒品硝甲西泮因純度<1%，不計算其純質淨重）。 【參衛生福利部草屯療養院109年8月7日草療鑑字第1090700573號、109年8 月14日草療鑑字第1090700574號鑑驗書】  2 愷他命1包 （含外包裝袋1 只；驗前淨重3.6529公克、驗餘淨重3.6402公克）  經檢視為白色結晶，鑑驗後檢出第三級毒品愷他命成分 【參上開109 年8 月7 日草療鑑字第1090700573號鑑驗書】  3 黑白斑紋包裝之毒咖啡包15包（含外包裝袋15只；驗前總淨重約78.63公克）  鑑定單位予以編號1 至15，經檢視均為黑白斑紋外包裝，外觀型態均相似，隨機抽取編號6 鑑定： ㈠經檢視內含橘色粉末 ㈡淨重4.50公克，取2.18公克鑑定用罄，餘2.32公克。 ㈢檢出第三級毒品甲基-N,N-二甲基卡西酮（純度約5%）及微量第三級毒品硝甲西泮（硝甲氮平）等成分。 ㈣依據抽測純度值，推估編號1至15均含甲基-N,N二甲基卡西酮之驗前總純質淨重約3.93公克。 ㈤微量係為純度未達1%，故無法以估算（總）純質淨重。 【參內政部警政署刑事警察局109年9月21日刑鑑字第1090085463號鑑定書】  4 標示「王老吉」文字之紅色包裝毒咖啡包8包 （含外包裝袋8只；驗前總淨重約47.37公克）  鑑定單位予以編號16至23，經檢視均為紅色外包裝，外觀型態均相似，隨機抽取編號20鑑定： ㈠淨重5.99公克，取2.51公克鑑定用罄，餘3.48公克。 ㈡檢出第三級毒品4-甲基甲基卡西酮（純度約3%）及微量第四級毒品硝西泮（耐妥眠）等成分。 ㈢依據抽測純度值，推估編號16至23均含4-甲基甲基卡西酮之驗前總純質淨重約1.42公克。 ㈣微量係為純度未達1%，故無法以估算（總）純質淨重。 【參上開內政部警政署刑事警察局鑑定書】  5 IPHONE 6S行動電話1支  含門號0000-000000號SIM卡1張（序號000000000000000）  6 IPHONE SE行動電話1支  含門號0000-000000號SIM卡1張（序號000000000000000） 7 7-1 400元(犯罪事實㈠所得)   7-2 2,500元(犯罪事實㈡配合警方辦案之用)   7-3 2,300元(與販毒無關)